臺灣高等法院刑事判決　　　　　　　　99年度上訴字第3885號
上　訴　人
即　被　告　許文哲
選任辯護人　林亦書律師
上列上訴人因毒品危害防制條例案件，不服臺灣桃園地方法院99
年度訴字第431號，中華民國99年9月21日第一審判決（起訴案號
：臺灣桃園地方法院檢察署98年度偵字第23048號），提起上訴
，本院判決如下：
    主  文
原判決撤銷。
許文哲販賣第二級毒品，處有期徒刑柒年貳月。未扣案之販賣毒
品所得財物新臺幣肆仟元沒收，如全部或一部不能沒收時，以其
財產抵償之。
    事  實
一、許文哲於民國98年9 月18日凌晨3 點17分6 秒許，接獲許冠
    威以0000000000號撥打至其所使用0000000000號電話，表示
    有人欲購買ＭＤＭＡ（俗稱搖頭丸）、愷他命（Ketamine，
    又稱Ｋ他命）等毒品，許文哲明知ＭＤＭＡ、愷他命分別係
    屬毒品危害防制條例第2條第2項第2款、第3款所列之第二級
    、第三級毒品，不得非法持有ＭＤＭＡ及販賣ＭＤＭＡ、愷
    他命，竟意圖營利，基於販賣第二級毒品ＭＤＭＡ、第三級
    毒品愷他命之犯意，於同日凌晨3時50分許，至桃園縣桃園
    市○○○路○段80巷27號蘇活汽車旅館309號房，以新臺幣
    （下同）4,000元之價格，販賣交付ＭＤＭＡ6顆、愷他命3
    小包予黃少凱、黃桂琪、董曉雯，並當場收取毒品對價4,00
    0元之價金，而以此方式同時販賣第二級毒品ＭＤＭＡ、第
    三級毒品愷他命既遂。嗣因董曉雯施用上開毒品後暴斃，經
    黃少凱、黃桂琪等人報警，始循線查知上情。
二、案經桃園縣政府警察局桃園分局報由臺灣桃園地方法院檢察
    署檢察官偵查起訴。
    理  由
壹、證據能力部分：
一、按被告以外之人於審判外之言詞或書面陳述，除法律有規定
    者外，不得作為證據。又被告以外之人於審判外之陳述，雖
    不符前4條之規定，而經當事人於審判程序同意作為證據，
    法院審酌該言詞陳述或書面陳述作成時之情況，認為適當者
    ，亦得為證據。當事人、代理人或辯護人於法院調查證據時
    ，知有第159條第1項不得為證據之情形，而未於言詞辯論終
    結前聲明異議者，視為有前項同意，刑事訴訟法第159條第1
    項、第159條之5分別定有明文。該條立法意旨在於傳聞證據
    未經當事人之反對詰問予以核實，原則上先予排除，惟若當
    事人已放棄反對詰問權，於審判程序中表明同意該等傳聞證
    據可作為證據；或於言詞辯論終結前未聲明異議，基於尊重
    當事人對傳聞證據之處分權，及證據資料愈豐富，愈有助於
    真實發見之理念，且強化言詞辯論主義，使訴訟程序得以順
    暢進行，上開傳聞證據亦均具有證據能力。查證人許冠威、
    黃桂琪、黃少凱等人於警詢時之陳述，固係審判外之陳述，
    惟被告及其選任辯護人對其等警詢證述之證據能力並無意見
    （見本院卷第33頁反面），復本院認其作成之情形並無不當
    情形，經審酌後認為適當，故該證人前開審判外之陳述得為
    證據。
二、另本件認定事實引用之卷內其餘所有卷證資料（包含蘇活汽
    車旅館監視錄影翻拍照片、臺灣檢驗科技股份有限公司濫用
    藥物檢體報告、桃園縣政府警察局桃園分局檢體監管紀錄表
    、被採尿人尿液暨毒品真實姓名與編號對照表、0000000000
    號行動電話通聯記錄等文書證據，並無證據證明係公務員違
    背法定程序或從事業務之人違背其業務或通常業務程序所取
    得，且被告及辯護人對其證據能力亦未表示爭執，迄至言詞
    辯論終結前亦未再聲明異議，經核亦無顯有不可信之情況與
    不得作為證據之情形，依刑事訴訟法第159條之1至第159條
    之5之規定，應有證據能力，合先敘明。
貳、實體部分
一、訊據上訴人即被告矢口否認上揭犯行，辯稱：毒品不是伊賣
    的，是許冠威賣的，許冠威那時打電話給伊叫伊把愷他命拿
    給他云云；辯護人為被告辯稱：被告於案發當時依藥頭許冠
    威之電話指示，趕赴蘇活汽車旅館，僅將許冠威所有之三級
    毒品愷他命交付許冠威，未曾與其他購毒人有所接觸及毒品
    交易云云。惟查：
（一）被告許文哲於於原審審理中已坦承其於案發當天凌晨3點
      17 分06秒接獲許冠威之電話，詢問其是否有愷他命及Ｍ
      ＤＭＡ可以販賣，後來在同日凌晨3點47分25秒，確認有
      ＭＤＭＡ及Ｋ他命可以販賣，約定把愷他命及ＭＤＭＡ送
      到蘇活汽車旅館309號房下，由房內的黃少凱、黃桂琪、
      董曉雯下樓和其交易毒品，其共交了3小包愷他命及6顆Ｍ
      ＤＭＡ給黃少凱、黃桂琪、董曉雯等情節（見原審卷第58
      頁）。
（二）次查，證人許冠威於警詢證稱：當天至蘇活汽車旅館309
      號房與董曉雯、黃桂琪、黃少凱交易毒品之人係持用0000
      000000號行動電話，由黃少凱付錢給對方，當時對方是騎
      乘白色重型機車前來，經指認當天販賣毒品之人係許文哲
      等語（見偵查卷第18頁至19頁）；證人黃少凱於本院雖曾
      證稱：當天伊在汽車旅館下沒有見過被告等語（見本院卷
      第78頁反面）；嗣經本院當庭播放汽車旅館監視錄影光碟
      （見本院卷第79頁反面），以喚起其記憶，證人黃少凱已
      更正證稱：光碟畫面中有伊，伊下樓有跟被告接觸，下樓
      之目的是要買毒品，是要買毒品搖頭丸6顆、K他命3小包
      合計4千元，伊剛剛所言沒有當天見過被告，是記憶不清
      等語（見本院卷第79頁反面、第80頁）；又證人黃桂琪於
      本院亦證稱：98年9月18日凌晨2、3點，有在蘇活汽車旅
      館，當天有購買毒品；是由賣笑氣的人自己打電話給他的
      朋友拿過來，笑氣是伊跟董曉雯叫進來的，錢是男生付的
      ，第二次是買Ｋ他命、搖頭丸，也是賣笑氣的人聯絡，來
      了之後，伊下樓一次而已，買了壹仟元的Ｋ他命3小包、6
      顆左右的搖頭丸，總共4千元或4千5百元左右；搖頭丸、
      Ｋ他命向賣笑氣的朋友買的，那個人伊不知道叫什麼名字
      ；鬥先生就是賣笑氣的，  另外一個是鬥先生的朋友，是
      藥頭，他騎機車到樓下來；鬥先生的朋友即藥頭，就是錄
      影帶中騎白色摩托車之人等語（見本院卷第80 頁反面、
      第81頁）；而被告許文哲於98年8月19日凌晨3時50分許騎
      乘車號SP3-587號白色重型機車至蘇活汽車旅館，並於同
      日4時許離開，亦有監視錄影光碟、勘驗筆錄（詳後述）
      及翻拍照片2幀在卷可稽（見偵查卷第9至第10頁）。是證
      人黃桂琪所指騎白色摩托車販賣毒品Ｋ他命3小包、6顆左
      右的搖頭丸之人即為被告，應可認定。
（三）被告辯護人雖為被告辯稱：被告於案發當時依藥頭許冠威
      之電話指示，趕赴蘇活汽車旅館，僅將許冠威所有之三級
      毒品愷他命交付許冠威，未曾與其他購毒人有所接觸及毒
      品交易云云。惟查：經本院勘驗現場錄影光碟結果：「一
      、光碟顯示時間03：50：37左右被告騎機車到門口停車。
      二、光碟顯示時間04：00：46左右Ａ女、Ｂ女、Ｂ男走
      近與許文哲交談，此時Ａ男坐在汽車駕駛座，有看到Ａ男
      的頭（頭背對鏡頭）伸出車門，駕駛座的門是開著，Ａ女
      、Ｂ女（頭背對鏡頭）、Ｂ男交談對象是許文哲（從Ａ女
      、Ｂ女、Ｂ男、許文哲臉相向的位置及雙方手部的動作、
      身體的互動判斷）。光碟顯示時間04：03：02左右Ａ女走
      進309號一樓裡面，Ｂ男跟著去與Ａ女說話，Ｂ女留在原
      處與許文哲交談。光碟顯示時間04：03：43左右Ｂ男、Ａ
      女又同時走回來回來之後又繼續與許文哲交談，光碟顯示
      時間04：04：17左右Ａ男有走出車子，04：04：35至04：
      04：36左右，畫面上Ａ女、Ｂ女有在移動，Ａ男在Ａ女、
      Ｂ女前方似有交談，有看見Ａ男的右手舉在大概駕駛座窗
      戶的位置，但在04：04：43左右Ａ男又坐進駕駛座，04：
      05：01左右Ａ女左手靠近汽車車窗，04：05：08Ａ女頭有
      伸入駕駛座，04：05：11左右Ａ女頭抬起面向鏡頭，但有
      被Ａ男擋住，04：05：16左右Ａ女、Ｂ女有靠近駕駛座，
      Ａ女有手伸向駕駛座，04：05：25左右Ｂ男舉起右手，許
      文哲有舉手，接著04：05：29左右許文哲側身稍微彎腰走
      近駕駛座，左手伸入車內，向左轉身向Ｂ男，有看到手是
      舉在胸前的位置，04：05：41至04：05：42左右許文哲的
      手有伸向Ｂ男，Ｂ男的手位置在許文哲伸手的位置，Ｂ男
      好像拿了某物之後，有低頭看了一下又隨手舉起包包，04
      ：05：52左右Ｂ男舉著包包面向309號一樓，Ａ女與Ｂ女
      走在前方，走進309 號一樓，04：05：56左右許文哲騎機
      車，汽車燈也亮，04 ：06：05左右兩車亮燈離開」，有
      本院勘驗筆錄可稽（見本院卷第65頁反面、第66頁），從
      上開勘驗結果，被告許文哲案發當日於光碟顯示時間03：
      50：37左右即騎騎機車到現場，到場後有與購買毒品之人
      即證人黃少凱、黃桂琪、董曉雯交談，證人黃少凱交談對
      象是許文哲，且被告許文哲於證人黃少凱等人購得毒品上
      樓後，於光碟顯示時間04：06：05左右始離開現場，若被
      告所辯伊只是依許冠威之指示到現場交付愷他命予許冠威
      ，何以留置現場，且與購毒者交談互動，直至購毒者購完
      毒品始離開，是被告所辯，自不可採。
（四）另查，被告當日與許冠威有通聯記錄，固有被告與許冠威
      所使用行動電話之雙向通聯記錄（詳如檢察官99年蒞字第
      12095號補充理由書所附000000000 0號與0000000000號行
      動電話雙向通聯記錄），惟依證人黃桂琪於本院上開所證
      可知（見上揭第二項所示）：渠等當天另有購買笑氣，並
      由賣笑氣之人打電話給他的朋友即被告將毒品搖頭丸及K
      他命拿過來，而許冠威是賣笑氣之人，許冠威之朋友才是
      販買毒品搖頭丸及K他命之人，是被告與許冠威雖有上揭
      通聯記錄，尚無從據此認許冠威有販賣本案毒品，亦無從
      為有利於被告之認定。
（五）本件被告販賣毒品所得之認定：查被告於警詢中供述：當
      場黃少凱就將4,000元交付予許冠威等語（見偵查卷第6頁
      ），而證人黃少凱於警詢中亦證述：搖頭丸及3小包Ｋ他
      命是以4千元之代價購得等語（詳見上開偵查卷第26頁反
      面），然被告於原審審理中辯稱出售上開搖頭丸、愷他命
      所收取的價格為3,500元云云，惟證人黃少凱經本院詢問
      「（買多少錢？）4千元等語（見本院卷第81頁反面）。
      至證人黃桂琪於警詢中雖證述：當時由黃少凱付3,500元
      向藥頭購得搖頭丸、愷他命等語（詳見偵查卷第37頁），
      惟證人黃桂琪於本院先稱總共4千元或4千5百元，後稱伊
      問董曉雯說是4千多元，嗣已更正證稱：不是3千5百元，
      董曉雯跟伊說大概4千多，伊不確定多少錢等語（見本院
      卷第81頁反面）；應認被告於本案販賣毒品所得為新台幣
      4千元。
（六）被告於原審辯稱：該次毒品伊係以低於原購入之價格出售
      予黃少凱、黃桂琪等人，並無獲利意圖云云，惟按販賣毒
      品罪，祇須意圖營利而購入毒品或賣出毒品，有一於此，
      其犯罪即屬完成。所謂「意圖」，即犯罪之目的，原則上
      不以發生特定結果為必要，祇須有營利之意圖為已足，不
      以買賤賣貴而從中得利為必要（最高法院97年度臺上字第
      2109號、1614 號判決意旨參照），另按毒品物稀價昂，
      取得不易，且毒品交易為政府規定為嚴予取締之犯罪，苟
      無有利可圖，應無甘冒被查緝法辦重刑之危險，平白無端
      且無償為該買賣之行為，尤參以販賣毒品係違法行為，非
      可公然為之，亦無公定之價格，且不論任何包裝，均可任
      意分裝增減分量，而每次購買之價量，亦可能因雙方間之
      關係深淺、資力、需求量及對行情之認知、來源是否充裕
      ？查緝是否嚴緊？購買者被查獲時有無可能供出購買對象
      之可能性風險評估等，因而異其標準，則販賣價格自可能
      機動調整，非可一概而論，販賣之利得，除經坦承犯行或
      價量俱臻明確外，委難察得實情。又販毒之人從價差或量
      差中牟利方式雖異，其意圖營利之非法販賣行為則一，是
      除非別有事證，足認係按同一價量委買、轉售或無償贈與
      ，確未牟利外，尚難因此遽認非法販賣之證據有所未足，
      致使知過坦承者難辭重典，飾辭否認者反得僥倖，而失情
      理之平。被告既與黃少凱、黃桂琪、董曉雯等人素不相識
      ，業據被告供述在卷（見原審卷第59頁背面），自無可能
      甘冒遭查緝法辦重刑之風險，平白無故轉讓上開毒品予黃
      少凱等人，故被告販賣上開毒品予黃桂琪、黃少凱等人，
      應有差價利益，而有從中牟利之營利意圖甚明。
（七）綜上事證，應認被告許文哲於原審之自白與事實相符，嗣
      後翻異前詞，自不可採。本件事證明確，被告販賣毒品之
      犯行堪以認定，應予依法論科。
二、按ＭＤＭＡ、愷他命分屬毒品危害防制條例所列之第二級、
    第三級毒品，是核被告所為，係犯毒品危害防制條例第4 條
    第2 項、第3 項之販賣第二級、第三級毒品罪。被告持有第
    二級毒品ＭＤＭＡ之低度行為，應為販賣之高度行為所吸收
    ，不另論罪，又被告以一販賣行為，同時販出第二級、第三
    級毒品，為一行為觸犯上開二項罪名之想像競合犯，依刑法
    第55條前段之規定從重以販賣第二級毒品罪論處。
三、原審對被告論罪科刑，固非無見。惟本案被告販賣毒品所得
    ，依證人黃少凱及黃桂琪於本院所證，應係4千元，原審認
    係3 千5百元，稍有違誤，被告上訴否認犯罪，雖無理由，
    惟原判決既有上開可議之處，爰予撤銷改判。爰審酌被告明
    知ＭＤＭＡ為第二級毒品、愷他命為第三級毒品，使用後容
    易成癮，濫行施用，非但對施用者身心造成傷害，且因其成
    癮性，常使施用者經濟地位發生實質改變而處於劣勢，而衍
    生個人之家庭悲劇，或導致社會之其他犯罪問題，竟仍加以
    販賣，助長毒品氾濫，有害國人身心健康及社會治安，復斟
    酌被告此次犯行已導致吸毒者即董曉雯身亡，犯罪後於原審
    曾坦承部分情節，尚有悔意，暨其前無犯罪前科紀錄，有本
    院被告前案紀錄表1份在卷可參，素行尚佳及家庭狀況等一
    切情狀，量處如主文第二項所示之刑。至辯護人於原審另以
    ：請審酌本案被告年僅二十歲，販毒數量非鉅，請求依刑法
    第59條酌減其刑云云，惟按刑法第59條之酌量減輕其刑，必
    於犯罪之情狀，在客觀上足以引起一般同情，認為即予宣告
    法定低度刑期，猶嫌過重者，始有其適用，至於被告無前科
    ，素行端正，子女眾多等情狀，僅可為法定刑內從輕科刑之
    標準，不得據為酌量減輕之理由（最高法院28年上字第1064
    號、51年上字第899號判例同此意旨），經查本件被告僅接
    獲來巷電詢問即為此次販毒販行，非出於其他善良之動機，
    亦非為他人逼迫所致，而其平日出入ＫＴＶ等場所，並曾接
    觸毒品，獲知毒品之危害，猶伺機販毒得利，實難認有何刑
    法第59條所稱犯罪情狀顯可憫恕之情，至被告並無前科、年
    僅20歲等情，僅能作為法院量刑之參考，非屬刑法第59條酌
    量減輕之理由，爰不依刑法第59條酌減被告之刑期，併此敘
    明。至被告販賣上開毒品所得4000元，係因犯毒品危害防制
    條例第4條第2項、第3項之罪所得之財物，自應依同條例第
    19 條第1項規定沒收之，且因上開款項並未扣案，併諭知如
    全部或一部不能沒收時，以其財產抵償之；另查00000000
    00 號門號ＳＩＭ卡固係供被告本案犯罪所用，惟據被告供
    陳該門號係由其表哥游鈞毅所申請使用，非其所有，暨其所
    使用之手機，亦無證據顯示係其所有，均不為沒收之宣告。
據上論斷，應依刑事訴訟法第369條第1項、第364條、第299條第
1項前段，毒品危害防制條例第4條第2項、第3項、第19條第1項
，刑法第11條前段、第55條前段，判決如主文。
本案經檢察官何明楨到庭執行職務。
中    華    民    國   100    年    7     月    14    日
                  刑事第六庭  審判長 法  官  邱同印
                                     法  官  郭豫珍
                                     法  官  吳淑惠
以上正本證明與原本無異。
如不服本判決，應於收受送達後10日內向本院提出上訴書狀，其
未敘述上訴之理由者並得於提起上訴後10日內向本院補提理由書
（均須按他造當事人之人數附繕本）「切勿逕送上級法院」。
                                     書記官  陳雅加
中    華    民    國   100    年    7     月    22    日
附錄：本案論罪科刑法條全文
毒品危害防制條例第4條
製造、運輸、販賣第一級毒品者，處死刑或無期徒刑；處無期徒
刑者，得併科新臺幣2千萬元以下罰金。
製造、運輸、販賣第二級毒品者，處無期徒刑或7年以上有期徒
刑，得併科新臺幣1千萬元以下罰金。
製造、運輸、販賣第三級毒品者，處5年以上有期徒刑，得併科
新臺幣7百萬元以下罰金。
製造、運輸、販賣第四級毒品者，處3年以上10年以下有期徒刑
，得併科新臺幣3百萬元以下罰金。
製造、運輸、販賣專供製造或施用毒品之器具者，處1年以上7年
以下有期徒刑，得併科新臺幣1百萬元以下罰金。
前五項之未遂犯罰之。